臺灣新北地方法院刑事判決
111年度訴字第114號
公  訴  人  臺灣新北地方檢察署檢察官
被      告  李奇鴻


指定辯護人  本院公設辯護人張哲誠
上列被告因違反毒品危害防制條例案件，經檢察官提起公訴（11
0年度偵字第33841號），本院判決如下：
    主  文
李奇鴻共同犯販賣第三級毒品未遂罪，處有期徒刑壹年。緩刑參
年，緩刑期間付保護管束，並應向檢察官指定之政府機關、政府
機構、行政法人、社區或其他符合公益目的之機構或團體提供壹
佰貳拾小時之義務勞務，且不得非法持有或施用第一級毒品、第
二級毒品、第三級毒品、第四級毒品。扣案之含有第三級毒品4-
甲基甲基卡西酮之咖啡包共拾包（驗餘淨重共計陸拾參點陸玖參
公克）、門號0000000000號行動電話（含ＳＩＭ卡壹張）均沒收。
    事  實
一、李奇鴻、黎業鵬（黎業鵬所涉販賣第三級毒品未遂之犯行，
    業經本院以111年度訴字第114號案件審理中）均明知4-甲基
    甲基卡西酮係毒品危害防制條例第2 條第2 項第3 款所列管
    之第三級毒品，依法不得販賣，竟共同意圖營利，基於販賣
    第三級毒品之犯意聯絡，先由黎業鵬以其所持用之門號0000
    000000號行動電話作為販賣毒品之工具，於民國110 年8 月
    22日凌晨1 時29分許，利用行動電話連結上網際網路，登入
    通訊軟體WeChat（下稱微信），並以「鵬」之暱稱在個人動
    態內刊登「營」等隱喻販賣毒品內容之文字。適有新北市政
    府警察局新莊分局警員於110 年8月24日16時23許，執行網
    路巡邏勤務，發現黎業鵬所使用之「鵬」暱稱及個人動態訊
    息，遂佯裝購毒者「寶」之暱稱聯繫黎業鵬，雙方議定以新
    臺幣（下同）4,000 元之價格交易含有第三級毒品4-甲基甲
    基卡西酮之咖啡包10包（下稱毒品咖啡包），並約定於110
    年8月24日17時許，在新北市○○區○○街00號前進行交易。復
    黎業鵬即指示李奇鴻騎乘車牌號碼000-0000號普通重型機車
    ，攜帶毒品咖啡包10包前往新北市○○區○○街00號前交易，李
    奇鴻於同日17 時6分許，抵達上址交易地點，喬裝毒品買家
    之員警交付4,000 元現金與李奇鴻後，李奇鴻自前開普通重
    型機車置物箱內取出毒品咖啡包10包欲交付與喬裝買家之員
    警，員警即表明身分，李奇鴻旋遭當場逮捕而未遂，並扣得
    含有4-甲基甲基卡西酮成分之咖啡包10包（驗餘淨重共計63
    .693公克）及門號0000000000號行動電話（含SIM 卡1 張）
    1 支；復員警再於同日18時40分許，前往新北市○○區○○○街0
    0巷00號逮捕黎業鵬，並扣得門號0000000000號行動電話（
    含SIM 卡1 張）1 支。
二、案經新北市政府警察局新莊分局報告臺灣新北地方檢察署檢
    察官偵查起訴。
    理  由
壹、程序部分
一、按學理上所稱之「陷害教唆」，屬於「誘捕偵查」型態之一
    ，而「誘捕偵查」，依美、日實務運作，區分為二種偵查類
    型，一為「創造犯意型之誘捕偵查」，一為「提供機會型之
    誘捕偵查」。前者，係指行為人原無犯罪之意思，純因具有
    司法警察權者之設計誘陷，以唆使其萌生犯意，待其形式上
    符合著手於犯罪行為之實行時，再予逮捕者而言，實務上稱
    之為「陷害教唆」；後者，係指行為人原已犯罪或具有犯罪
    之意思，具有司法警察權之偵查人員於獲悉後為取得證據，
    僅係提供機會，以設計引誘之方式，佯與之為對合行為，使
    其暴露犯罪事證，待其著手於犯罪行為之實行時，予以逮捕
    、偵辦者而言，實務上稱此為「釣魚偵查」。關於「創造犯
    意型之誘捕偵查」所得證據資料，係司法警察以引誘或教唆
    犯罪之不正當手段，使原無犯罪故意之人因而萌生犯意而實
    行犯罪行為，進而蒐集其犯罪之證據而予以逮捕偵辦。縱其
    目的在於查緝犯罪，但其手段顯然違反憲法對於基本人權之
    保障，且已逾越偵查犯罪之必要程度，對於公共利益之維護
    並無意義，其因此等違反法定程序所取得之證據資料，應不
    具證據能力；而關於「提供機會型之誘捕偵查」型態之「釣
    魚偵查」，因屬偵查犯罪技巧之範疇，並未違反憲法對於基
    本人權之保障，且於公共利益之維護有其必要性，故依「釣
    魚」方式所蒐集之證據資料，非無證據能力（最高法院100
    年度台上字第2811號判決、99年度台上字第7411號判決，10
    2 年度台上字第3427號判決、102 年度台上字第3245號判決
    ）。查本案關於同案被告黎業鵬、被告李奇鴻於110 年8 月
    24日之犯行遭查獲過程，係佯裝購毒者之員警，與原有犯意
    之同案被告黎業鵬達成販賣含有第三級毒品4-甲基甲基卡西
    酮之咖啡包10包之合意（詳後述），當日被告與佯裝購毒者
    之員警見面欲交貨及付款，揆諸上揭說明，自屬「提供機會
    型之誘捕偵查」，為合法之偵查犯罪技巧，本案警方所蒐集
    之證據，自有證據能力。
二、按被告以外之人於審判外之言詞或書面陳述，除法律有規定
    者外，不得作為證據；又被告以外之人於審判外之陳述，雖
    不符合同法第159條之1至第159條之4之規定，但經當事人於
    審判程序同意作為證據，法院審酌該言詞陳述或書面陳述作
    成時之情況，認為適當者，亦得為證據；又當事人、代理人
    或辯護人於法院調查證據時，知有第159條第1項不得為證據
    之情形，而未於言詞辯論終結前聲明異議者，視為有前項之
    同意，刑事訴訟法第159條第1項及第159條之5分別定有明文
    。此係基於證據資料愈豐富，愈有助於真實發現之理念，酌
    採當事人進行主義之證據處分權原則，並強化言詞辯論主義
    ，透過當事人等到庭所為之法庭活動，在使訴訟程序順暢進
    行之要求下，承認傳聞證據於一定條件內，得具證據適格。
    其中第2項之「擬制同意」，因與同條第1項之明示同意有別
    ，實務上常見當事人等係以「無異議」或「沒有意見」表示
    之，斯時倘該證據資料之性質，已經辯護人閱卷而知悉，或
    自起訴書、第一審判決書之記載而了解，或偵查、審判中經
    檢察官、審判長、受命法官、受託法官告知，或被告逕為認
    罪答辯或有類似之作為、情況，即可認該相關人員於調查證
    據時，知情而合於擬制同意之要件（最高法院105 年度台上
    字第2801號、99年度台上字第4817號判決參照）。本判決下
    列認定事實所引用卷證之所有供述證據，均經依法踐行調查
    證據程序，檢察官、被告及其辯護人均未主張排除前開證據
    能力（見本院111年度訴字第114號卷，下稱本院卷，第78頁
    、第209至210頁），且迄於本院言詞辯論終結前均未表示異
    議，本院審酌前開證據資料製作時之情況，尚無違法不當及
    證明力明顯過低之瑕疵，其書證部分亦無刑事訴訟法第159 
    條之4 之顯有不可信之情況與不得作為證據之情形，且均與
    本案具關連性，認以之作為證據應屬適當，故揆諸上開規定
    ，認上揭證據資料均有證據能力。
三、至其餘本判決憑以認定被告犯罪事實之下列所引各項非供述
    證據，查無違反法定程序取得之情，依同法第158 條之4 規
    定反面解釋，亦均有證據能力。
貳、實體部分
一、認定事實所憑之證據及理由
  ㈠前揭犯罪事實，業據被告於偵查、本院準備程序及審理時均
    坦承不諱（見臺灣新北地方檢察署110年度偵字第33841號卷
    ，下稱偵卷，第129頁；本院卷第78頁、第211頁），並有微
    信對話內容截圖（其中與同案被告黎業鵬與佯裝購毒者之員
    警對話內容截圖11張、同案被告黎業鵬、被告李奇鴻間之對
    話內容截圖6張）共17張、新北市政府警察局新莊分局警員
    所製作之職務報告附卷可稽（見偵卷第47至48頁、第94至10
    3頁），並有自被告李奇鴻處扣案之門號0000000000號行動
    電話1 支（含SIM 卡1 張）、自同案被告黎業鵬處扣案之門
    號0000000000號行動電話1 支（含SIM 卡1 張）、含有第三
    級毒品4-甲基甲基卡西酮之咖啡包10包扣案可憑，有新北市
    政府警察局新莊分局搜索扣押筆錄、扣押物品目錄表2份可
    參（見偵卷第59至73頁），且扣案之毒品咖啡包經台灣尖端
    先進生技醫藥股份有限公司鑑定後，確實呈現第三級毒品4-
    甲基甲基卡西酮之陽性反應（驗餘淨重共計63.693公克，純
    質淨重共計3.235 公克），有新北市政府警察局新莊分局11
    0 年12 月7日新北警莊刑字第1104056546號函暨台灣尖端先
    進生技醫藥股份有限公司毒品原物鑑定實驗室毒品證物鑑定
    分析報告在卷（見偵卷第165 至169 頁，本院卷第171至190
    頁），是前揭證據均足以作為被告自白之補強，足認被告上
    開任意性自白與事實相符，堪信屬實。
  ㈡按販賣毒品之所謂販賣行為，係行為人基於營利之目的，而
    販入或賣出毒品而言。販賣毒品者，其主觀上須有營利之意
    圖，且客觀上有販賣之行為即足構成，至於實際上是否已經
    獲利則非所問。即於有償讓與他人之初，係基於營利之意思
    ，並著手實施，而因故無法高於購入之原價出售，最後不得
    不以原價或低於原價讓與他人時，仍屬販賣行為。必始終無
    營利之意思，縱以原價或低於原價有償讓與他人，方難謂為
    販賣行為，而僅以轉讓罪論處（最高法院106 年度台上字第
    865 號、105 年度台上字第1684號判決參照）。次按販賣毒
    品係違法行為，亦無公定價格，可任意分裝增減份量及純度
    ，且每次買賣之價格、數量，亦隨時依雙方之關係深淺、資
    力、需求量、對行情之認知、來源是否充裕、查緝是否嚴緊
    、購買者被查獲時供出來源之可能風險評估等因素，而異其
    標準，故常機動調整，非可一概而論。從而，販賣之利得，
    除非經行為人詳細供出其販賣毒品之進價及售價，且數量俱
    臻明確外，實難察得其具體得利之實情；然販賣者從價差或
    量差中牟利，方式雖異，惟其販賣之目的在於意圖營利則屬
    同一。是舉凡有償交易，除足以反證其確係另基於某種非圖
    利本意之關係外，尚難祇因無法查悉其精確之販入價格，作
    為是否高價賣出之比較，即謂其無營利之意思而阻卻販賣犯
    行之追訴。再者，毒品之價格不低，取得不易，苟無利可圖
    ，應無甘冒被查緝法辦之風險，平白無端轉讓他人，而有從
    中賺取價差或量差以牟利之意圖（最高法院106 年度台上字
    第1229號、105 年度台上字第2185號、105 年度台上字第73
    8 號判決均同此見解）。查被告李奇鴻與同案被告黎業鵬共
    同販賣第三級毒品與佯裝購毒者之員警之過程中，既欲向佯
    裝購毒者之員警收取金錢並先行交付含有第三級毒品4-甲基
    甲基卡西酮之咖啡包10包，且同案被告黎業鵬於本院審理時
    供稱：販賣10包咖啡包賺4,000元（見本院卷第266頁），顯
    見被告有從中賺取買賣價差牟利之意圖及事實，堪以認定，
    依上開判決意旨，概可認定被告應係出於營利之意圖而為之
    ，即屬販賣行為。據此，本案事證明確，被告共同販賣含有
    第三級毒品4-甲基甲基卡西酮咖啡包10包未遂之犯行，已臻
    明確，應依法論科。
二、論罪科刑
  ㈠按4-甲基甲基卡西酮係毒品危害防制條例第2 條第2 項第3款
    規定之第三級毒品，依法不得販賣以及過量持有，故核被告
    所為，係違反毒品危害防制條例第4 條第6 項、第3 項之販
    賣第三級毒品未遂罪。
  ㈡被告與同案被告黎業鵬如事實欄一所示之犯行，有犯意聯絡
    及行為分擔，為共同正犯。
  ㈢查被告已著手於販賣如事實欄一所示第三級毒品行為之實行
    ，惟尚未售出上開毒品旋為警查獲，其犯罪尚屬未遂，爰依
    刑法第25條第2 項規定，按既遂犯之刑度減輕之。
  ㈣按犯第四條至第八條之罪於偵查及歷次審判中均自白者，減
    輕其刑，毒品危害防制條例第17條第2 項定有明文。查本件
    被告就其如事實欄一所示販賣第三級毒品未遂之犯行，於偵
    查及本院審理時均自白犯罪，業如前述，均應依上開之規定
    減輕其刑，並依法遞減輕之。
  ㈤按毒品危害防制條例第17條第1 項規定為：「犯第4 條至第8
     條、第10條或第11條之罪，供出毒品來源，因而查獲其他
    正犯或共犯者，減輕或免除其刑。」其立法意旨在於鼓勵被
    告具體提供其毒品上游，擴大追查毒品來源，俾有效斷絕毒
    品之供給，以杜絕毒品泛濫，祇須被告願意供出毒品來源之
    上手，因而查獲其他正犯或共犯者，即可邀減輕或免除其刑
    之寬典。所謂「供出毒品來源，因而查獲」，係指被告翔實
    供出毒品來源之具體事證，因而使有偵查（或調查）犯罪職
    權之公務員知悉而對之發動偵查（或調查），並因而查獲者
    而言。而其中所言「查獲」，除指查獲該其他正犯或共犯外
    ，並兼及被告所指其毒品來源其事（最高法院110 年度台上
    字第5969號、110年度台上字第5362號判決參照）。經查，
    被告為警查獲之日（110年8月24日17時15分）即有供出本件
    販賣含有第三級毒品4-甲基甲基卡西酮之咖啡包之共犯即同
    案被告黎業鵬，警方遂於同日18時40分，在新北市○○區○○○
    街00巷00號前查緝同案被告黎業鵬等情，有新北市政府警察
    局新莊分局111年3月17日新北警莊刑字第1114027432號函在
    卷可憑（見本院卷第95頁），堪認檢警人員乃因被告之供述
    而查獲本件同案被告黎業鵬，是被告就上開犯行，符合毒品
    危害防制條例第17條第1 項要件，應依該條規定，減輕其刑
    ，並依法遞減輕其刑。
　㈥爰審酌被告明知販賣第三級毒品為違法行為，猶鋌而走險，
    與同案被告黎業鵬共同販賣含有第三級毒品4-甲基甲基卡西
    酮之咖啡包，所為非但違反政府為防制毒品危害，維護國民
    身心健康之政策，且因毒品一般具有成癮性，施用毒品者一
    旦成癮，戒除毒癮非易，被告均無視他人身心健康，販賣毒
    品與他人，提供他人毒品來源，戕害國民身心健康，並破壞
    社會治安，所為誠屬不該，所幸本案經員警於執行網路巡邏
    時所發覺，而未生販賣毒品與他人之結果，另考量被告犯罪
    始終坦承販賣第三級毒品犯行，態度尚佳，兼衡酌其智識程
    度，家庭生活與經濟狀況，暨其犯罪動機、目的、手段以及
    販賣毒品之數量等一切情狀，爰量處如主文所示之刑，以示
    懲儆。
　㈧查被告未曾因故意犯罪受有期徒刑以上刑之宣告，有臺灣高
    等法院被告前案紀錄表在卷足憑（見本院卷第19 頁），堪
    認被告尚屬素行良好。又被告就事實欄一所示欲販售之第三
    級毒品數量非鉅，且毒品尚未流出市面即遭查獲，尚未造成
    無可彌補之鉅大危害，對法益侵害之程度尚屬輕微，參以被
    告於偵訊及本院審理時，均坦認犯行不諱，顯見被告已知悔
    悟，本院因認被告經此偵、審程序後，當知警惕，諒無再犯
    之虞，前開宣告之刑，以暫不執行為當，爰依刑法第74條第
    1 項第1 款規定，宣告緩刑3 年，以勵自新。另被告年紀尚
    輕，若能藉由本次教訓，徹底遠離毒品，對被告往後之人生
    安排，必有相當助益，乃本院為避免被告再犯，實有對被告
    施以一定程度之約束，使之心生警惕之必要，乃依刑法第74
    條第2 項第5 款、第8 款之規定，諭知命被告應完成120 小
    時之義務勞務，並命被告於緩刑期間內不得非法持有或施用
    第一至第四級毒品（單純施用或持有未逾法定數量之第三級
    或第四級毒品雖未必構成刑事犯罪，仍在禁止之列，但經醫
    師處方、戒癮治療等合法事由而持有或施用者，則不在此限
    ）；再依刑法第93條第1 項第2款之規定，諭知被告於緩刑
    期間付保護管束，期能在觀護人之監督及嚴謹規制之下，將
    被告導回正軌。倘被告未遵循本院所諭知如前述緩刑期間之
    負擔，情節重大者，檢察官自得依刑事訴訟法第476 條、刑
    法第75條之1 第1 項第4 款之規定，聲請撤銷前開緩刑之宣
    告，併此指明。
三、沒收
  ㈠按毒品危害防制條例第18條第1 項前段規定，應予沒收銷燬
    之毒品，以查獲之第一、二級毒品為限。而毒品依其成癮性
    、濫用性及對社會危害性，共分為四級，施用或持有第三、
    四級毒品，因其可罰性較低，該條例除就持有第三、四級毒
    品純質淨重20公克以上設有處罰規定外，未另設處罰之規定
    ，然鑑於第三、四級毒品均係管制藥品，特於同條例第11條
    之1 明定無正當理由，不得擅自持有；第18條第1 項後段復
    規定查獲之第三、四級毒品，無正當理由而擅自持有者，均
    沒入銷燬之，從而，依同條例第18條第1 項後段應沒入銷燬
    之毒品，專指查獲施用或持有之第三、四級毒品，但不構成
    犯罪行為者而言，如販賣第三級毒品者，既屬同條例相關法
    條明文規定處罰之犯罪行為，即非該條項應依行政程序沒入
    銷燬之範圍，而同條例對於犯販賣第三級毒品罪所查獲之毒
    品之沒收，並無特別規定，但該行為既已構成犯罪，則該毒
    品即屬不受法律保護之違禁物，自應回歸刑法之適用，依刑
    法第38條第1 項之規定沒收之（最高法院96年度台上字第88
    4 號判決、99年度台上字第338 號判決、最高法院100 年度
    第3 次刑事庭會議決議參照）。
  ㈡查本件扣案之含有4-甲基甲基卡西酮之咖啡包共10包（驗餘
    淨重共計63.693公克），經檢驗結果，確實屬第三級毒品4-
    甲基甲基卡西酮無訛，有台灣尖端先進生技醫藥股份有限公
    司鑑定報告如前，是上開扣案物品均屬違禁物，均應依刑法
    第38條第1項之規定沒收之。又包裝上開毒品之包裝袋共10
    只，雖經鑑定機關於鑑定時儘可能將原送驗包裝袋內毒品與
    包裝袋分離後各別秤重，然以現今所採行之鑑驗方式，原送
    驗包裝袋內仍會殘留微量毒品而無法完全析離，有法務部調
    查局93年11月16日調科壹字第09362396550號函文可參，且
    無析離之實益與必要，是就該包裝袋10只應整體視為毒品，
    併予諭知沒收之。至於鑑驗耗損之毒品，因已滅失，爰不另
    宣告沒收，併此敘明。
  ㈢扣案之前揭門號0000000000號行動電話1 支（含SIM 卡各1 
    張），為被告犯如事實欄一所示犯行所用，並有通訊軟體微
    信對話翻拍照片如前，是該扣案之門號0000000000號行動電
    話即為被告共同用以販賣毒品所用之物，不問屬於被告與否
    ，應依毒品危害防制條例第19條第1 項規定，均宣告沒收之
    。
  ㈣末按「新法」雖將沒收之定位自「從刑」更迭為具獨立性之
    法律效果，與「主刑」已不具附從性而有不可割裂之關係，
    但亦屬應滿足構成要件所生之法律效果，因之，為表明與犯
    罪事實連結之情形俾彰顯所由來之依據，是就個別沒收（含
    追徵）仍循往例於與之相關犯罪事實所構成之罪名、刑罰後
    併予宣告，亦此指明。
據上論斷，應依刑事訴訟法第299 條第1 項前段，判決處如主文
（本案採判決精簡原則，僅引述程序法條）。
本案經檢察官張勝傑偵查起訴、檢察官陳炎辰到庭執行職務。
中　　華　　民　　國　　111 　年　　6 　　月　　13　　日
                  刑事第五庭  審判長法  官   胡堅勤
                                    法  官   王筱維
                                    法  官   賴昱志
以上正本證明與原本無異。
如不服本判決，應於判決送達後20日內敘明上訴理由，向本院提
出上訴狀( 應附繕本) ，上訴於臺灣高等法院。其未敘述上訴理
由者，應於上訴期間屆滿後20日內向本院補提理由書「切勿逕送
上級法院」。
                                    書記官   傅淑芳
中　　華　　民　　國　　111 　年　　6 　　月　　13　　日
附錄本案論罪科刑法條全文：
毒品危害防制條例第 4 條
製造、運輸、販賣第一級毒品者，處死刑或無期徒刑；處無期徒
刑者，得併科新臺幣三千萬元以下罰金。
製造、運輸、販賣第二級毒品者，處無期徒刑或十年以上有期徒
刑，得併科新臺幣一千五百萬元以下罰金。
製造、運輸、販賣第三級毒品者，處七年以上有期徒刑，得併科
新臺幣一千萬元以下罰金。
製造、運輸、販賣第四級毒品者，處五年以上十二年以下有期徒
刑，得併科新臺幣五百萬元以下罰金。
製造、運輸、販賣專供製造或施用毒品之器具者，處一年以上七
年以下有期徒刑，得併科新臺幣一百五十萬元以下罰金。
前五項之未遂犯罰之。